【裁判字號】    90,上易,1244
【裁判日期】    900719
【裁判案由】    傷害
【裁判全文】
臺灣高等法院刑事判決                            九十年度上易字第一二四四號
    上  訴  人
    即  被  告  甲○○
右上訴人因傷害案件，不服臺灣臺北地方法院八十九年度易字第一九五九號，中華民
國八十九年十二月十四日第一審判決（起訴案號：臺灣臺北地方法院檢察署八十九年
度偵字第一○二○六號）提起上訴，本院判決如左：
    主  文
原判決關於甲○○部分撤銷。
甲○○傷害人之身體，處罰金肆仟元，如易服勞役，以參佰元折算壹日。
    事  實
一、甲○○與乙○○（已據原審判處傷害罪刑拘役四十日確定）原係鄰居，常因停車
    位問題發生爭執，八十九年三月二十一日上午八時三十分許，在台北市○○區○
    ○路一段四十一號旁，兩人又因停車位糾紛發生爭吵對罵，繼而竟各自基於傷害
    人身體之故意，出手互毆，致乙○○受有右頸部挫傷、扭傷，左膝擦傷、左大足
    趾擦傷等傷害；甲○○則受有頭部擦傷腫痛、頸部腫痛、右肘左腕傷口、右頭顳
    部挫傷二Ｘ二公分、額擦傷一Ｘ零點五公分、右下頷擦傷四Ｘ零點一公分、右頸
    部挫傷腫大三Ｘ二公分、右肘擦傷一點二Ｘ零點五公分、左腕裂傷二點五Ｘ零點
    五公分等傷害。
二、案經被害人乙○○訴由台北市政府警察局大安分局報請台灣台北地方法院檢察署
    檢察官偵查起訴
    理  由
一、上訴人即被告甲○○對於右揭時、地因停車位糾紛與乙○○發生爭執對罵之事實
    ，坦承不諱（見原審卷第二七頁），惟矢口否認有何傷害犯行，辯稱：伊遭乙○
    ○與金為仁共同毆打，伊並未毆打乙○○，乙○○所受傷害係伊於防禦時不小心
    所致云云。然查，被害人乙○○始終堅稱其兩人事起停車位之爭而相互鬥毆不移
    （見偵查卷第二六頁反面，原審卷第二四頁、第七五頁，本院卷第四六頁），所
    述上情與目擊證人金為仁在警訊陳稱：「（他們）二人以手互毆」（見偵查卷第
    七頁）；證人即被告乙○○之妻郁以敏於原審證稱：「有親眼看到他們二人是互
    毆，兩人纏在一起」（見原審卷第四二頁）：證人即當時在民偉貿易有限公司服
    務之職員呂進益結證：「有看到乙○○與甲○○在打架，如何結束不知道」（見
    原審卷第七二頁）等語，經核均屬一致。而甲○○、乙○○確受有如事實欄所載
    之傷害，亦分別有中華醫院八十九年三月三十一日華診字第０二三三二二號診斷
    證明書及財團法人中心診所醫院八十九年三月二十一日（八九）中院診字第０八
    二五號診斷證明書各一紙可稽（見偵查卷第十一頁、第十二頁）。上訴人甲○○
    雖稱係遭乙○○先出手毆打，伊才出於防衛而還手云云，乙○○就此亦主張是甲
    ○○先選定地點邀其打架先動手等語，雙方無論在本院調查庭或公判庭均各執一
    詞，爭執甚烈，互不相讓，彼等對於因停車位所衍生之爭端積怨頗深，可見一斑
    。上開證人金為仁、郁以敏、呂進益等無一人提及所見乙○○與甲○○鬥毆過程
    中，究屬何人先行動手；上訴人在原審所舉之證人金克莉證稱：「當時不在場，
    當天發生事情的經過並不知道。是事後甲○○告訴我才知道」（見原審卷第六七
    頁）；證人丁○○即華華大樓管理委員會主任委員證稱：「沒有親眼目睹」（見
    原審卷第六九頁）；證人丙○○即大樓管理員證稱：「我在裡面擦玻璃，他們是
    何人動手先打對方我沒看到」（見本院卷第八七頁），亦俱無法證明究竟是何人
    先出手毆打對方。觀諸該財團法人中心診所醫院診斷證明書之記載，乙○○係右
    頸部挫傷、扭傷，左膝擦傷、左大足趾擦傷等處受有傷害，若果如上訴人所辯伊
    僅止於單純抵擋，何以乙○○之頸部、膝部、足部均受有傷害？則乙○○所受傷
    害顯非因上訴人單純抵擋所致甚為灼然，所辯要係卸責之詞，不足採信。告訴人
    乙○○所稱其兩人係互毆之情詞，要屬有據。按彼此互毆，必以一方初無傷人之
    行為，因排除對方不法之侵害而加以還擊，始得以正當防衛論。即行為人僅有防
    衛意思而非侵害意思，且客觀上有防衛之事實者，方有正當防衛可言。如前述，
    上訴人與乙○○間原已因停車位事相處不合，積怨頗深，於此，則雙方出手互毆
    扭打，顯係各自基於傷害對方之犯意而為至明，上訴人所謂正當防衛之主張，顯
    非可採。又檢察官起訴書所指金為仁共同傷害部分，已據原審判決無罪確定，上
    訴人仍執己見，猶認金為仁共同傷害，及上訴人在原審聲請傳訊證人劉玉平及敦
    南派出所之編號四三一三號警員，因本案發生時該二人並不在場，業據上訴人陳
    明，且本件事證已明，顯無傳訊之必要，均附此敘明。事證明確，上訴人之犯行
    ，洵堪認定。
二、上訴人甲○○傷害人之身體，核其所為，係犯刑法第二百七十七條第一項之傷害
    罪。原審就此部分據以論科上訴人拘役四十日，固非無見。惟按刑事科刑判決旨
    在實現刑罰權之分配的正義，故法院對有罪被告之科刑，應符合罪刑相當之原則
    ，使輕重得宜，罰當其罪，以契合社會之法律感情，此所以刑法法第五十七條明
    定科刑時應審酌一切情狀，尤應注意該條所列十款事項以為科刑輕重之標準。經
    查，上訴人甲○○與告訴人乙○○間究竟何人先行挑釁致引發本件傷害鬥毆事件
    ，既難予查證，惟彼二人在互毆中，上訴人所受之前揭傷勢，顯然較之於告訴人
    乙○○之傷害為重，原判決未審酌及此，科處相同之刑度，即難謂與罪刑相當原
    則盡符。上訴人上訴意旨猶執己見，否認犯罪，雖非可採，然原判決此部分既有
    可議，即屬無可維持，應就此部分予以撤銷改判。爰審酌上訴人之素行良好，與
    告訴人間徒因停車位之問題萌生傷害之犯罪動機、目的、手段、生活狀況、智識
    程度，所受傷害程度較大及犯罪後之態度等一切情狀，量處罰金四千元，並諭知
    易服勞役之折算標準。
據上論斷，應依刑事訴訟法第三百六十九條第一項前段、第三百六十四條、第二百九
十九條第一項前段、刑法第二百七十七條第一項、第四十二條第二項、罰金罰鍰提高
標準條例第一條前段、第二條，判決如主文。
本案經檢察官吳國南到庭執行職務。
中      華      民      國    九十      年      七      月     十九     日
                              臺灣高等法院刑事第二十三庭
                                  審判長法  官  黃  瑞  華
                                        法  官  宋      祺
                                        法  官  吳      燦
右正本證明與原本無異。
不得上訴。
                                        書記官  陳  靜  姿
中      華      民      國    九十      年      七      月     十九     日
附錄：本判決論罪科刑法條全文
刑法第二百七十七條第一項
傷害人之身體或健康者，處三年以下有期徒刑、拘役或一千元以下罰金。


司法院資訊處製作；財團法人民間司法改革基金會備份。
